【裁判字號】    97,訴,242
【裁判日期】    970213
【裁判案由】    違反毒品危害防制條例
【裁判全文】
臺灣彰化地方法院刑事判決               97年度訴字第242號
公  訴  人  臺灣彰化地方法院檢察署檢察官
被      告  甲○○
                    （現於臺灣雲林第二監獄執行中）
上列被告因違反毒品危害防制條例案件，經檢察官提起公訴（96
年度毒偵字第6157號），本院依簡式審判程序判決如下：
    主  文
甲○○施用第一級毒品，累犯，處有期徒刑拾月。
    事  實
一、甲○○前於民國89年間，因施用毒品案件，經本院以89年度
    毒聲字第885 號裁定送觀察、勒戒後，因評定認無繼續施用
    毒品之傾向，於89年3 月4 日執行完畢釋放；又於90年間，
    因施用毒品案件，經本院以90年度毒聲字第72號裁定送觀察
    、勒戒後，因評定認有繼續施用毒品之傾向，由臺灣彰化地
    方法院檢察署檢察官聲請強制戒治並提起公訴，強制戒治部
    分經本院以90年度毒聲字第337 號裁定令入戒治處所施以強
    制戒治，於91年2 月7 日執行完畢釋放，起訴部分則由本院
    以90年度訴字第332 號判決判處有期徒刑1 年6 月確定，送
    監執行後，於92年4 月9 日縮短刑期假釋出監，於92年7 月
    13日假釋期滿未經撤銷視為執行完畢；再因施用毒品案件，
    經臺灣彰化地方法院檢察署檢察官聲請強制戒治並提起公訴
    ，強制戒治部分由本院以92年度毒聲字第2541號裁定令入戒
    治處所施以強制戒治，嗣於93年1 月9 日因毒品危害防制條
    例修正報結釋放，起訴部分，本院以93年度訴字第10號判決
    判處有期徒刑1 年確定；另因竊盜案件，經本院以93年度易
    字第382 號判決判處有期徒刑3 月、8 月確定；又因施用毒
    品案件，經本院以93年度訴字第564 號判決判處有期徒刑10
    月確定，另與上開2 件竊盜案件定應執行刑為有期徒刑1 年
    7 月確定，上開案件經送監接續執行，於95年6 月8 日縮短
    刑期假釋出監，假釋中付保護管束，甫於96年1 月8 日假釋
    期滿未經撤銷視為執行完畢。仍不知警惕，復基於施用第一
    級毒品海洛因之犯意，於96年10月30日晚間10時15分許，在
    彰化縣二林鎮○○路財團法人彰化基督教醫院二林分院廁所
    內，將海洛因粉末摻入香菸後，以點燃香菸吸食其煙霧之方
    式，施用海洛因1 次。嗣於步出上開廁所之際，為警盤查，
    在有偵查犯罪職權之機關或個人發覺其犯罪前，自動向彰化
    縣警察局芳苑分局警員自首其施用第一級毒品犯行，主動接
    受裁判，經警採集其尿液送驗，結果呈嗎啡、可待因陽性反
    應。
二、案經彰化縣警察局芳苑分局報告臺灣彰化地方法院檢察署檢
    察官偵查起訴。
    理  由
一、本件被告甲○○所涉為死刑、無期徒刑、最輕本刑為3 年以
    上有期徒刑或高等法院管轄第一審案件以外之罪，並於本院
    行準備程序時就被訴事實為有罪之陳述，本院合議庭依刑事
    訴訟法第273 條之1 第1 項規定，裁定改由受命法官獨任行
    簡式審判程序，先予敘明。
二、按毒品危害防制條例就施用毒品者，僅限於「初犯」及「5
    年後再犯」二種情形，始應先經觀察、勒戒或強制戒治程序
    。倘被告於5 年內已再犯，經依法追訴處罰，縱其第3 次（
    或第3 次以上）再度施用毒品之時間，在初犯經觀察、勒戒
    或強制戒治執行完畢釋放5 年以後，已不合於「5 年後再犯
    」之規定，且因已於「5 年內再犯」，顯見其再犯率甚高，
    原實施觀察、勒戒或強制戒治，已無法收其實效，即應依毒
    品危害防制條例第10條處罰（參照最高法院95年度第7 次刑
    事庭會議決議意旨）。被告甲○○前於90年間因施用毒品案
    件，經本院以90年度毒聲字第72號裁定送觀察、勒戒後，因
    評定認有繼續施用毒品之傾向，由臺灣彰化地方法院檢察署
    檢察官聲請強制戒治並提起公訴，強制戒治部分經本院以90
    年度毒聲字第337 號裁定令入戒治處所施以強制戒治，於91
    年2 月7 日執行完畢釋放；再因施用毒品案件，經臺灣彰化
    地方法院檢察署檢察官聲請強制戒治並提起公訴，強制戒治
    部分經本院以92年度毒聲字第2541號裁定令入戒治處所施以
    強制戒治，於93年1 月9 日因毒品危害防制條例修正報結釋
    放，起訴部分則由本院以93年度訴字第10號判決判處有期徒
    刑1 年確定；又因施用毒品案件，經本院以93年度訴字第56
    4 號判決判處有期徒刑10月確定等情，有臺灣高等法院被告
    前案紀錄表、臺灣高等法院在監在押全國紀錄表在卷可憑，
    是被告曾於強制戒治執行完畢釋放後，5 年內再犯毒品危害
    防制條例第10條之罪，並經法院判處罪刑確定，復為本件施
    用第一級毒品之犯行經警查獲，依上開說明，自與前揭條例
    第20條第3 項之規定僅得適用於「5 年後再犯」之情形不符
    ，本件公訴人逕行起訴，並無不合。
三、上揭犯罪事實業據被告於警詢、偵查及本院審理時坦承不諱
    （見警卷、偵卷第5 頁、本院97年1 月30日準備程序及審判
    筆錄），經查：
（一）被告於96年10月30日晚間10時40分許為警所採集之尿液，
      經檢驗結果呈現可待因及嗎啡陽性反應，有彰化縣警察局
      芳苑分局委託檢驗尿液代號與真實姓名對照認證單、詮昕
      科技股份有限公司濫用藥物尿液檢驗報告各1 份（均見警
      卷）附卷可稽，足認被告上開自白與事實相符。
（二）另按刑法第62條所謂「發覺」，固非以有偵查犯罪職權之
      機關或人員確知其人犯罪無誤為必要，而於對其發生嫌疑
      時，即得謂為已發覺；但此項對犯人之嫌疑，仍須有確切
      之根據得為合理之可疑者，始足當之，若單純主觀上之懷
      疑，要不得謂已發生嫌疑（最高法院72年度臺上字第641
      號判例意旨參照）。本件被告係於96年10月30日晚間10時
      15分許施用海洛因後步出財團法人彰化基督教醫院二林分
      院公廁時為警盤查，在有偵查犯罪職權之機關或個人發覺
      其犯罪前，自動向彰化縣警察局芳苑分局警員自首其施用
      第一級毒品犯行，此有彰化縣警察局芳苑分局警備隊96年
      10月30日第1 次偵訊筆錄1 份附卷可稽（見警卷），足認
      被告確係在警員未發現有確切之根據得為合理懷疑其有本
      案犯行前，即主動供述其施用第一級毒品海洛因犯行，自
      屬符合自首之要件無誤。
（三）綜上，本件事證明確，被告犯行洵堪認定，應依法論科。
四、按海洛因為毒品危害防制條例第2 條第2 項第1 款所規定之
    第一級毒品，被告施用海洛因之行為，核係犯毒品危害防制
    條例第10條第1 項施用第一級毒品罪。被告為供施用而持有
    該毒品之低度行為，應為施用之高度行為所吸收，不另論罪
    。被告前因施用毒品案件，經本院以90年度訴字第332 號判
    決判處有期徒刑1 年6 月確定，經送監執行，於92年4 月9
    日縮短刑期假釋出監，於92年7 月13日假釋期滿未經撤銷視
    為執行完畢；又因施用毒品案件，經本院以93年度訴字第10
    號判決判處有期徒刑1 年確定，另因竊盜案件，經本院以93
    年度易字第382 號判決判處有期徒刑3 月、8 月確定，再因
    施用毒品案件，經本院以93年度訴字第564 號判決判處有期
    徒刑10月確定（該案嗣與上開2 件竊盜案件定應執行刑為有
    期徒刑1 年7 月確定），上開案件經送監接續執行，於95年
    6 月8 日縮短刑期假釋出監，假釋中付保護管束，於96年1
    月8 日假釋期滿未經撤銷視為執行完畢，有臺灣高等法院被
    告前案紀錄表可稽，被告於有期徒刑執行完畢5 年內又故意
    再犯本案之罪，為累犯，應依刑法第47條第1 項規定，加重
    其刑。被告對有偵查犯罪職權之機關或個人未發覺之本案施
    用毒品犯行之罪，自首而接受裁判，已如前述，應依刑法第
    62條前段規定，減輕其刑，並依法先加後減之。爰審酌被告
    曾因施用毒品經送觀察、勒戒及強制戒治，仍未知警惕，再
    犯本案之罪，足見其雖經觀察、勒戒及強制戒治等治療程序
    ，仍未徹底戒除惡習遠離毒害，顯未能善體國家設置觀察、
    勒戒及戒治機構，協助毒品施用者戒除毒害之良法美意，惟
    念及施用毒品本質上係戕害自身健康之行為，尚未嚴重破壞
    社會秩序或侵害他人權益，暨其犯罪之動機、目的、所生危
    害及犯罪後坦承犯行態度良好等一切情狀，量處如主文所示
    之刑，以示懲儆。又本件被告犯罪時間非在96年4 月24日以
    前，不符合中華民國九十六年罪犯減刑條例之減刑條件，尚
    無從依上開條例減刑，附此敘明。
據上論斷，應依刑事訴訟法第273 條之1 第1 項、第299 條第1
項前段，毒品危害防制條例第10條第1 項，刑法第11條前段、第
47條第1 項、第62條前段，判決如主文。
本案經檢察官余建國到庭執行職務。
中    華    民    國    97    年    2     月    13    日
                  刑事第五庭          法  官  楊舒嵐
以上正本證明與原本無異。
如不服本判決，應於判決送達後10日內，向本院提出上訴書狀，
上訴書狀應「敘述具體上訴理由」，並按他造當事人之人數附繕
本。「切勿逕送上級法院」。
中    華    民    國    97    年    2     月    13    日
                                      書記官   張木松
附錄論罪科刑法條：
毒品危害防制條例第10條
施用第一級毒品者，處 6 月以上 5 年以下有期徒刑。
施用第二級毒品者，處 3 年以下有期徒刑。


司法院資訊處製作；財團法人民間司法改革基金會備份。
